【裁判字號】    87,訴,1448
【裁判日期】    890128
【裁判案由】    詐欺等
【裁判全文】
台灣桃園地方法院刑事判決                        八十七年度訴字第一四四八號
    公  訴  人  臺灣桃園地方法院檢察署檢察官
    被      告  丁○○
    被      告  卯○○
    被      告  丙○○
    被      告  戊○○
    被      告  子○○
    被      告  辰○○
    被      告  巳○○
    被      告  壬○○
右列被告因詐欺等案件，經檢察官提起公訴（八十七年度偵緝字第四０二、三八三、
四０一、三九九、四００號、八十七年偵字第一六六一二、一四四七七、一四三九二
號）及併辦部分（八十七年度偵字第一七九八二、一八０四八、一七五八五、一二六
二四、一七九八一號、台灣台東地方法院檢察署八十五年度偵字第二六二八號、八十
六年度偵字第三四二九、一八三０、三三八五、二二三八號、八十七年度偵緝字第
五六、五七、五八、五九、六０號），本院判決如左：
        主  文
丁○○連續動產擔保交易之債務人，意圖不法之利益，將標的物遷移，致生損害於債
權人，處拘役參拾日，如易科罰金，以參佰元折算壹日。又共同意圖為自己不法之所
有，以詐術使人將本人之物交付為常業，處有期徒刑貳年，附件二之支票背面，偽造
之「廖韻馨」署押貳枚，均沒收之。
卯○○共同意圖為自己不法之所有，以詐術使人將本人之物交付，處拘役貳拾日。
戊○○、辰○○共同連續意圖為自己不法之所有，以詐術使人將本人之物交付，均處
拘役參拾日。
壬○○共同連續意圖為自己不法之所有，以詐術使人將本人之物交付，累犯，處拘役
參拾日。
丙○○共同連續意圖為自己不法之所有，以詐術使人將本人之物交付，處拘役貳拾日
，緩刑參年。
子○○共同連續意圖為自己不法之所有，以詐術使人將本人之物交付，處拘役貳拾日
，緩刑參年。
巳○○無罪。
        事  實
一、壬○○前曾於民國八十一年間，因犯竊盜罪，經本院判處有期徒刑八月確定，嗣
    於八十三年七月一日執行完畢。丁○○基於概括之犯意，先後於民國八十四年九
    月三十日及同年十月八日，以動產擔保交易附條件買賣之方式，向大同股份有限
    公司台東分公司（以下稱大同公司）及台灣松下股份有限公司（以下稱松下公司
    ）購買大同視聽組合音響一組及錄放影機一台，為動產擔保交易之債務人。並分
    別約定總價金新台幣（下同）五萬六千一百六十元及二萬四千二百元，並分別約
    定頭期款為四千六百零八十元及二千八百元，其餘價款均按月分期給付，並均約
    定標的物存放地點為台東市○○街八十號二樓，在價金未付清之前，標的物所有
    權仍屬於出賣人即大同公司及松下公司所有，買受人僅得依約占有使用，不得任
    意遷移出賣或為其他處分等。詎丁○○在取得標的物之後，分別自八十四年十月
    三十日及八十四年十二月十日起，即拒不付款，並意圖為自己不法之利益，先後
    將該標的物遷移逃匿不知去向，致出賣人追索無著，受有損害。又丁○○自八十
    七年間起，冒用陳桂琴、廖韻馨、巳○○等名義，因卯○○、辛○○（到案後再
    行審結）、庚○○（到案後再行審結）、癸○○（到案後再行審結）、己○○（
    到案後再行審結）、丙○○、甲○○（到案後再行審結）、戊○○、子○○、寅
    ○○（另行審結）、辰○○、丑○○（到案後再行審結）、乙○（到案後再行審
    結）、壬○○等人需錢孔急，不知丁○○係常詐欺犯竟基於常業詐欺之犯意，與
    渠等共同均基於為自己不法所有意圖之普通詐欺犯意，利用圖書公司分期付款之
    便，先後由丁○○或以陳桂琴、廖韻馨、巳○○之名義，或由卯○○等人向台灣
    麥克、陳氏、光復等圖書公司詐稱欲以分期付款方式購買套書，或偽填訂購單，
    向前揭公司訂購書籍，並預付頭期款為餌，使該圖書公司陷於錯誤，誤以為訂購
    戶欲購買圖書，而騙取前揭公司所送達圖書（詐騙各圖書公司所詐得之時間、金
    額，如附表一所示，共三頁），並致生損害於陳桂琴、廖韻馨及巳○○等人。卯
    ○○等人取得上開圖書後，悉數轉交丁○○或由丁○○代收，丁○○取得該書籍
    後，轉售予不知名之商家圖利。丁○○則並以此為業。丁○○則給付書款總價之
    益蘋、辛○○、庚○○、癸○○、己○○、丙○○、甲○○、戊○○、子○○、
    寅○○、辰○○、丑○○、乙○、壬○○等人，渠等取得款項後，即不再支付分
    期款項，或待公司提出告訴後，始遲延給付。又丁○○並於八十七年間，在台北
    市某處偽簽廖韻馨之署押在楊梓怡所簽發之台灣土地銀行支票背面（公訴人誤繕
    ，如附件二所示，共二頁）二紙，致生損害於廖韻馨，再交付上開二支票予陳氏
    圖書有限公司以給付書款，惟該支票屆期提示均不獲付款，致前揭圖書公司蒙受
    巨大損失。
二、案經大同公司、松下公司暨台灣麥克、陳氏、光復等圖書公司訴由台灣桃園地方
    法院檢察署檢察官偵查起訴。
        理  由
壹、有罪部分：
一、訊據被告卯○○、丙○○、戊○○、子○○、辰○○、壬○○等人均否認有惡意
    詐欺之犯意云云。惟查，被告丁○○對於右揭犯罪事實均坦承不諱，並分別據大
    同公司、松下公司暨台灣麥克、陳氏、光復等圖書公司之告訴代理人等指述明確
    ，並有附條件買賣合約書、訂購明細表、訂購單、出貨單、分期付款合約書、繳
    款明細單、應收帳款入款記錄查詢表、支票及退票理由書等影本附卷可憑。被告
    卯○○等人空言否認，且渠等亦不否認有收受丁○○所交付之金錢，渠等所辯，
    顯無所據。事證明確，其等犯行已堪認定，應予依法論科。
二、按行為後法律有變更者，適用裁判時之法律，刑法第二條第一項前段定有明文。
    本件被告等實施犯行後，刑法第三百四十條於八十八年二月三日修正公布為一年
    以上七年以下有期徒刑，得併科五萬元以下罰金（依法不得再提高）。相較修正
    前之刑法第三百四十條，為一年以上七年以下有期徒刑，得併科五千元以下罰金
    ，罰金部分依罰金罰緩提高標準條例提高十倍為五萬元。比較後，以修正後之規
    六成予葉定較有利於被告，故依刑法第二條第一項前段規定，應適用裁判後之刑
    法第三百四十條，併予敘明。核被告丁○○向大同公司、松下公司訂購電器等事
    實，係犯動產擔保交易法第三十八條之罪。前先後多次犯行，犯意概括，所犯構
    成要件相同，應依連續犯之規定論以一罪。又被告丁○○係以轉賣上揭圖書為生
    ，餘無收入，業據其供陳在卷，是核被告丁○○與卯○○、丙○○、戊○○、子
    ○○、辰○○、壬○○等人，向上述圖書公司訂購書籍及偽簽廖韻馨署押等事實
    ，係犯刑法第三百四十條之常業詐欺罪、第二百十六條、第二百十條之行使偽造
    私文書罪。被告卯○○、丙○○、戊○○、子○○、辰○○、壬○○等，因需錢
    孔急，不知丁○○是常業詐欺犯，均僅基於普通詐欺之犯意，則均係犯刑法第三
    百三十九條第一項之詐欺罪。惟被告丙○○、戊○○、子○○、辰○○、壬○○
    等人，均就前後多次詐欺犯行，反覆實施之，顯均係基於概括犯意為之，應論以
    一罪，並依法加重其刑。被告丁○○與被告卯○○、丙○○、戊○○、子○○、
    辰○○、壬○○等人就如附表一所示之犯行，有犯意聯絡及行為分擔，應論以共
    同正犯。
    又被告丁○○所犯刑法第三百四十條、第二百十六條、第二百十條間，有方法、
    結果之牽連關係，應論以較重之常業詐欺罪論處。另被告丁○○所犯之常業詐欺
    罪與動產擔保交易法二罪間，犯意個別，所犯構成要件互迥，自應分論併罰。又
    被告壬○○前曾於八十一年間，因犯竊盜罪，經本院判處有期徒刑八月確定，嗣
    於八十三年七月一日執行完畢，其於五年內，再犯本件有期徒刑，為累犯，依法
    應加重其刑。爰審酌被告等犯罪動機、目的、手段、所生損害、及被告壬○○、
    子○○、丙○○均已與部分被害人達成和解（此有和解書附卷為憑）之犯後之態
    度等一切情狀，分別量處如主文所示之刑，並就丁○○所處之拘役，諭知易科罰
    金之折算標準，以示懲儆。又被告丙○○前未曾受有期徒刑以上刑之宣告，被告
    子○○雖曾犯有期徒刑之罪，惟執行完畢後，五年內未曾受有期徒刑以上刑之宣
    告，此有本院刑案被告全國前案紀錄表乙紙在卷可稽，渠等因一時失慮，偶罹刑
    典，且已與部分被害人達成和解，深具悔意，經此刑之宣告後，應知警惕而無再
    犯之虞，本院因認暫不執行其刑為適當，均予以宣告緩刑三年，用啟自新。
三、又如附表二所示之支票二紙背面，被告丁○○所偽造「廖韻馨」署押共貳枚應依
    刑法第二百十九條宣告沒收。
貳、被告巳○○無罪部分：
一、公訴意旨如附見三所載。
二、按犯罪事實應依證據認定之，無證據不得推定其犯罪事實，刑事訴訟法第一百五
    十四條定有明文。訊據被告巳○○否認有詐欺之犯行，辯稱其身分證件遭人冒用
    等語。經查，被告巳○○之身分證件於八十七年間遺失，此有報案單在卷為憑，
    同案被告丁○○亦供稱，被告巳○○身分證件係其鄰居交付伊等語（詳本院八十
    九年一月十九日之審判筆錄）。足見，被告巳○○所述堪信為真實，此外本院復
    查無其他積極證據，足資證明被告犯行，依首揭說明，被告巳○○之犯罪無法證
    明，自應認為無罪之諭知。
據上論斷，應依刑事訴訟法第二百九十九條第一項前段、第三百零一條第一項，動產
擔保交易法第三十八條，刑法第十一條前段、第二條第一項前段、第五十六條、第二
十八條、第二百十條、第二百十六條、第三百三十九條第一項、第三百四十條、第二
百十九條、第五十五條、第四十七條、第四十一條、第七十四條第一款、第二款，罰
金罰鍰提高標準條例第一條前段，判決如主文。
本案經檢察官魏雯祈到庭執行職務。
中      華      民      國     八十九    年    一     月     二十八     日
                              台灣桃園地方法院刑事第三庭
                                  法  官  洪純莉
右正本證明與原本無異。
如不服本判決，應於判決送達後十日內向本院提出上訴狀( 應附繕本 )，上訴於
臺灣高等法院。
                                    書記官   張錫鑫
中        華        民        國   八十九   年   二   月    一    日
附論罪科刑依據之法條：
刑法第三百四十條
以犯前條之罪為常業者，處一年以上七年以下有期徒刑，得併科五千元以下罰金。


司法院資訊處製作；財團法人民間司法改革基金會備份。
